臺灣屏東地方法院刑事判決　　　九十三度訴字第八一三號
　　公　訴　人　臺灣屏東地方法院檢察署檢察官
　　被　　　告　丙○○
　　選任辯護人　陳豐裕律師
右列被告因違反毒品危害防制條例案件，經檢察官提起公訴（九
十三年度毒偵字第一一四號），本院判決如下：
      主  文
丙○○連續販賣第一級毒品，處無期徒刑，褫奪公權終身。扣案
附表一編號一所示之第一級毒品海洛因拾伍包（淨重貳貳點捌捌
公克，包裝重點貳柒公克）沒收銷燬之；因販賣毒品所得新台
幣萬零伍佰元沒收，如全部或一部不能沒收時，以其財產抵償
之；附表一編號三所示之物沒收之。
      事  實
一、丙○○曾因販賣毒品案件，經臺灣高等法院高雄分院判處有
    期徒刑八年確定（此部分尚未執行，不構成累犯），明知海
    洛因業經政府公告為毒品危害防制條例第二條第二項第一款
    之第一級毒品，不得非法持有、販賣，竟仍意圖營利，基於
    販賣第一級毒品海洛因之概括犯意，以000000000
    0號之行動電話為聯絡工具，於民國九十一年間，在屏東市
    「富門」飯店前大武路與武威街口，以每次新台幣（下同）
    一千五百元至二千元之代價，連續二十次販賣重量不詳之第
    一級毒品海洛因予乙○○既遂。嗣於九十二年一月九日十五
    時五分許，警方在屏東縣萬丹鄉○村村○○○○○路三四七
    巷八八號乙○○之住處查獲其施用毒品（觀察、勒戒後無繼
    續施用傾向，業經臺灣屏東地方法院檢察署檢察官為不起訴
    處分），由乙○○供出其毒品係向丙○○購得，於九十二年
    一月九日十三時三十分配合警方佯以電話聯絡丙○○購買海
    洛因，嗣為警於同日十五時五分，在屏東市○○街與武威街
    口查獲丙○○，而未完成交易，並自丙○○身上扣得附表一
    所示之物（丙○○因本件販賣毒品案件，以李錦銀名義冒名
    應訊，所涉偽造文書犯行部分業經本院判處有期徒刑六月確
    定）。另於九十三年一月七日二十三時四十分許，警方持搜
    索票至屏東市○○○路○段五十七巷十八號之二丁○○住處
    搜索（丁○○涉施用毒品案件，業經本院於以九十三年度訴
    字第八六一號判決），丙○○同在現場經警查獲，並由警方
    自上開住處扣得附表二所示之物。
二、案經屏東縣警察局移送臺灣屏東地方法院檢察署檢察官偵查
    起訴。
      理  由
壹、程序方面：
一、警方於九十二年一月九日以「釣魚」方式取得之證據資料，
    是否有證據能力：
    按刑事偵查技術上所謂之「釣魚」，係指對於原已犯罪或具
    有犯罪故意之人，以設計引誘之方式，使其暴露犯罪事證而
    加以逮捕或偵查而言，此項誘捕行為，若係由司法警察（官
    ）發動，因係司法警察（官）職務上之偵查行為，並無故入
    人罪之教唆犯意，更不具使人發生犯罪決意之行為，此與被
    誘人原不具犯罪之故意，純因司法警察（官）之設計陷阱而
    萌生犯罪之故意，進而實施犯罪行為，此時司法警察（官）
    之目的僅在求辦案之績效，手段難謂正當，且已逾越偵查犯
    罪之必要程度，顯然違反憲法對於基本人權之保障之陷害教
    唆迥然不同，於此，以「釣魚」方式取得之證據資料，若不
    違背正當法定程序，且於公共利益之維護有其必要性者，法
    律不予禁止，原則上應認為有證據能力。本件被告於九十二
    年一月九日十五時五分被誘捕之前，已販賣海洛因予乙○○
    二十次（詳如後述），被誘捕當日，乙○○配合警方，以電
    話聯絡被告要約購買海洛因，被告予以承諾，然於未完成交
    易即被查獲而未遂，綜合卷內證據資料，被告自始即有販賣
    毒品之故意，警方並無教唆入罪之情形，因此所取得之證據
    資料，既未違背正當法定程序，自有證據能力。
二、關於乙○○於偵查中所為陳述之證據能力：
(一)、辯護意旨以「乙○○於檢察官偵訊時，所為不利被告之陳述
    ，因未經具結，被告未在場，無詰問之機會，不得作為證據
    」。按檢察官職司追訴犯罪，就審判程序之訴訟構造言，檢
    察官係屬與被告相對立之當事人一方，偵查中對被告以外之
    人所為之偵查筆錄，性質上均屬傳聞證據。然而現階段刑事
    訴訟法規定檢察官代表國家偵查犯罪、實施公訴，必須對於
    被告之犯罪事實負舉證之責，並賦予檢察官傳喚或拘提被告
    等強制處分權，依法亦有訊問被告及證人之權，證人且須具
    結。此外尚負有客觀性義務，對被告有利情形，亦應予注意
    ，而實務運作時，偵查中檢察官向被告以外之人所取得之陳
    述，原則上均能遵守法律規定，不致違法取供，其可信性極
    高，為兼顧理論與實務，乃於修正刑事訴訟法時，增列第一
    百五十九條之一第二項，明定被告以外之人於偵查中向檢察
    官所為陳述，除顯有不可信之情況者外，得為證據。
(二)、經查，乙○○於檢察官訊問時主動供出海洛因係向被告購買
    ，並敘明時間、地點、次數及金額，且其於本院審理中證稱
    檢察官於偵訊時，並無以不正方法取供之情形等語（本院卷
    第六八頁），故其於檢察官偵訊中所為陳述，並無顯不可信
    之情況，自得作為本件之證據。至於上開陳述是否因未具結
    而認無證據能力？按該條所稱「被告以外之人」，立法意旨
    不以證人為限，尚包括鑑定人、共同被告、被害人等。本件
    乙○○當時係以共同被告之地位向檢察官供述，亦即檢察官
    係以同案被告身分，並非以證人身分傳訊乙○○出庭應訊，
    其向檢察官所為之陳述，雖無具結，依上開規定仍有證據能
    力，此與刑事訴訟法第一百五十八條之三係以證人地位出庭
    ，依法應具結而未具結之證言，不得作為證據之情形有異。
貳、實體方面：
一、訊據被告丙○○矢口否認有何販賣毒品犯行，辯稱：附表一
    扣到的毒品係乙○○所寄放，當天乙○○打電話過來並沒有
    說要買，僅稱把兩項帶出來而已，而附表二所示之的毒品是
    在丁○○住處查獲的，不是被告所有云云，經查：
(一)、乙○○於九十二年一月九日為警查獲施用毒品後，即向警方
    供出毒品係向被告購買，並配合警方偵查行動，撥打被告所
    有之0000000000號之行動電話與其聯絡，並向其
    稱要購買毒品，雙方約定在屏東市○○路、武威街口交貨，
    被告騎乘機車到該處後，隨即在被告身上及機車坐墊下查獲
    附表一所示之毒品及物品一節，業經查獲警員盧振約、洪振
    茂於偵查中證述明確（本院卷第八一至八二頁），復有附表
    一之物扣案可資佐證，而附表一編號一所示之物，經送檢驗
    結果均為海洛因，有法務部調查局鑑定通知書一紙在卷可稽
    （九十二年度偵字第一一五九號卷第六九頁）。又乙○○於
    同日警方移送臺灣屏東地方法院檢察署檢察官初訊時，即稱
    毒品向被告購買，附表一查獲之物均是被告所有（同上偵查
    卷第五頁背面、第六頁），嗣經檢察官於九十二年五月十三
    日、同年十月二十日再就上開案件進一步偵訊時，供稱：其
    每次購買毒品係撥打0000000000號之行動電話與
    「董娘」（即被告）聯絡，約定在屏東市「富門」飯店前紅
    綠燈左轉處交易，每次買二千元，已超過二十次，有時候錢
    不夠，只拿一千五百元等語（同上偵查卷第七四頁、第七六
    頁、第一二四頁背面），是被告於九十一年間，在屏東市「
    富門」飯店前大武路與武威街口，以每次一千五百元至二千
    元之代價，連續二十次販賣重量不詳之第一級毒品海洛因予
    乙○○既遂之事實，應足認定。雖乙○○嗣後於本院翻異前
    詞，供稱：其所施用之毒品係向「柏仔」購買的，因「柏仔
    」是該地的流氓，其不敢供出之，才說是向被告購買的云云
    （本院卷第六七頁、第六八頁），惟乙○○於偵查中檢察官
    三次偵訊時，均明確指出其毒品係向被告購買，且檢察官訊
    問乙○○時，均依法定程序為之，上開供述均出於乙○○自
    由意識下所為，業經乙○○證述在卷（本院卷第七十頁），
    倘若其毒品果係向「柏仔」購買，為何於檢察官偵訊時不為
    如此陳述？再者，乙○○配合警方偵查，於九十二年一月九
    日以「釣魚」方式查獲被告，並扣得附表一所示之物，該物
    均為被告所有，亦為其證述明確（本院卷第七一頁、第七三
    頁），足證乙○○事後於本院審理時所稱其毒品係向「柏仔
    」購買等詞，顯係故為迴護被告之詞，不足採信。
(二)、被告於警詢、偵查時供稱：附表一編號一、二之毒品為乙○○所有，因怕老婆知情，所以把毒品寄放在被告處，九十二
    年一月九日被警方查獲當日，係要把毒品交還給乙○○云云
    （屏東縣警察局屏東分局屏警分刑字第００九二０００二七
    五四號卷第第二頁正面、背面、九十二年度偵字第一一五九
    號卷第四頁背面、九十三年度偵緝字第十九頁背面至第二十
    頁、第三七頁、第一二０頁），於本院審理中則改稱：上開
    毒品是其與乙○○共同購買來施用云云（本院卷第七三頁、
    第一二五頁），就附表一編號一、二之毒品來源，前後供述
    不一，益徵其畏罪飾詞狡辯，所辯不足採信。
(三)、綜上所述，本件事證明確，被告連續販賣第一級毒品海洛因
    之犯行，洵堪認定。
二、按海洛因係毒品危害防制條例第二條第二項第一款所定之第
    一級毒品，是核被告所為，係犯毒品危害防制條例第四條第
    一項之販賣第一級毒品海洛因既遂罪。被告因販賣第一級毒
    品而持有海洛因之低度行為，為其後販賣第一級毒品之高度
    行為所吸收，不另論罪。被告先後二十次販賣既遂行為、一
    次未遂行為（最後一次經警方以「釣魚」方式所查獲之販賣
    行為，因未完成毒品交付，應屬未遂行為），時間緊接，所
    犯構成要件相同之罪，顯係基於概括之犯意反覆為之，為連
    續犯，應依刑法第五十六條之規定，論以一販賣一級毒品既
    遂罪，並除販賣第一級毒品海洛因之法定刑為死刑、無期徒
    刑部分不得加重外，其他部分加重其刑（販賣第一級毒品海
    洛因之法定刑尚有併科罰金刑）。又被告雖曾因賭博案件，
    經法院判處有期徒刑四月確定，於八十六年二月二十七日執
    行完畢，有臺灣高等法院被告全國前案紀錄表在卷可參，本
    件販賣一級毒品予乙○○之之時間為九十一年間，惟並無證
    據證明其上開犯行係在九十一年二月二十七日之前，尚難認
    其係累犯，附此敘明。爰審酌被告前已因販賣毒品案件，經
    法院判處有期徒刑八年確定，不思悔改，僅為圖一己私利，
    仍再為本件販賣毒品犯行，無視於毒品戕害人體健康之鉅，
    所造成之社會問題，本次販賣毒品之時間、次數及犯後態度
    等一切情狀，量處如主文所示之刑，並依法宣告褫奪公權終
    身。另：(1)扣案如附表一編號一所示之海洛因十五包，為第
    一級毒品，其上之包裝袋，因與毒品無法析離，參酌法務部
    調查局九十三年十一月十六日調科壹字第○九三六二三九六
    五五○號函，應整體視為毒品，應依毒品危害防制條例第十
    八條第一項前段之規定諭知沒收銷燬之；(2)次按犯第四條之
    罪者，因犯罪所得之財物，沒收之，如全部或一部不能沒收
    時，追徵其價額或以其財產抵償之，毒品危害防制條例第十
    九條第一項定有明文。被告販賣毒品超過二十次予乙○○，
    每次所得為一千五百元至二千元，販毒所得應以有利於被告
    之次數二十次，其中至少一次為二千元，其他十九次以一千
    五百元計算，共計三萬零五百元（2000+1500 ×19＝30500
    ），依上開法條規定應就上開金額予以宣告沒收，如全部或
    一部分不能沒收時，以其財產抵償之。(3)另附表一編號三所
    示之物，為被告所有，供販賣毒品所用，應依同條例第十九
    條第一項前段之規定，宣告沒收。至：(1)附表一編號二之第
    二級毒品，雖為違禁物，惟與本案並無犯罪關連，不予宣告
    沒收（最高法院九十二年度台上字五三九一號判決意旨參照
    ），且被告此部分是否另涉犯持有第二級毒品罪嫌，應由檢
    察官另行偵查；(2)附表一編號四所示之物，與乙○○所稱被
    告販毒時所使用0000000000號行動電話不符合，
    亦難認係被告供販毒所使用；(3)附表一編號五之現金，為警
    方於九十二年一月九日查獲之現金，亦乏證據證明係販賣毒
    品所得；(4)附表二編號一至二所示之毒品，雖為違禁物，惟
    與本案並無犯罪關聯，且上開毒品，為丁○○所有，業經本
    院於九十三年度訴字第八六一號丁○○被訴違反毒品危害防
    制條例案件中，予以宣告沒收（本院卷第一四四至第一五三
    頁），不再予以宣告沒收；(5)附表二編號三至六之物，因與
    本案無犯罪關連，均不予宣告沒收。
三、公訴意旨另以：被告明知海洛因業經政府公告為毒品危害防
    制條例第二條第二項第一款之第一級毒品，不得非法持有、
    販賣，竟仍意圖營利，基於販賣第一級毒品海洛因之概括犯
    意，以0000000000號之行動電話為聯絡工具，於
    九十一年間，以每小包一千五百元至二千元之代價，販賣第
    一級毒品海洛因予甲○○及其他不特定之人，因認被告此部
    分亦涉有毒品危害防制條例第四條第一項之販賣第一級毒品
    罪嫌云云。
(一)、公訴人認被告涉犯此部份罪嫌，係以通信監察紀錄為據。惟
    訊據被告否認有此部分犯行，辯稱其並無販賣毒品予甲○○
    等語。
(二)、按犯罪事實應依證據認定之，無證據不得認定犯罪事實，刑
    事訴訟法第一百五十四條第二項定有明文；又認定不利於被
    告之事實，須依積極證據，茍積極證據不足為被告不利事實
    之認定時，即應為有利於被告之認定，更不必有何有利之證
    據，最高法院三十年上字第八一六號著有判例。
(三)、被告未販賣第一級毒品海洛因予甲○○一情，業經證人甲○○於本院審理中證稱：其並無向被告購買過海洛因等語明確
    （本院卷第七七頁），且參酌卷附被告與甲○○通訊監察紀
    錄內容觀之，雙方對話內容，亦無提及關於海洛因毒品情形
    （九十三年度偵緝字第二六號卷第六四頁、七八頁、第七九
    頁），被告此部分被訴犯罪，尚屬不能證明。
(四)、綜上所述，本院查無確切之積極證據足資證明被告有此部分
    販賣第一級毒品海洛因予證人甲○○之犯行，此部分被告犯
    罪尚屬不能證明，本應為無罪之諭知，惟因公訴意旨認被告
    此部分之犯行，與前開論罪科刑部分有連續犯之裁判上一罪
    關係，爰不另為無罪之諭知。
據上論斷，應依刑事訴訟法第二百九十九條第一項前段，毒品危
害防制條例第四條第一項、第十八條第一項前段、第十九條第一
項，刑法第十一條、第五十六條、第三十七條第一項，判決如主
文。
本案經檢察官何克昌到庭執行職務。
中　　華　　民　　國　　94　　年　　4 　　月　　29　　日
                      刑事第三庭 審判長法  官  楊清安
                                       法  官  楊萬益
                                       法  官  柯雅惠
以上正本證明與原本無異。
如不服本判決應於收受本判決送達後十日內向本院提出上訴書狀
，其未敘述上訴理由者，並得於提起上訴後十日內向本院補提理
由書狀（均須按他造當事人之人數附繕本）「切勿逕送上級法院
」
中　　華　　民　　國　　94　　年　　4 　　月　　29　　日
                                書記官  葉祝君
附表一：
  ┌──┬─────────┬────────────────────┐
  │編號│物              品│備                                    註│
  ├──┼─────────┼────────────────────┤
  │１  │海洛因十五包      │淨重二二‧八八公克，包裝重三‧二七公克。│
  ├──┼─────────┼────────────────────┤
  │２  │甲基安非他命五包  │驗前毛重十五‧一公克，驗後毛重十五公克。│
  ├──┼─────────┼────────────────────┤
  │３  │ＮＯＫＩＡ８２５０│（門號為0000000000）          │
  │    │行動電話一支      │                                        │
  ├──┼─────────┼────────────────────┤
  │４  │三星牌孔雀機      │（門號為0000000000）          │
  │    │行動電話一支      │與本案無關聯                            │
  ├──┼─────────┼────────────────────┤
  │５  │新台幣二十四萬元  │與本案無關聯                            │
  └──┴─────────┴────────────────────┘
附表二：
  ┌──┬─────────┬────────────────────┐
  │編號│物              品│備                                    註│
  ├──┼─────────┼────────────────────┤
  │１  │海洛因十八包      │淨重十四‧九六公克，包裝重八‧二一公克。│
  ├──┼─────────┼────────────────────┤
  │２  │甲基安非他命五包  │驗前毛重一四一‧五公克，驗後毛重一四一‧│
  │    │                  │四公克。                                │
  ├──┼─────────┼────────────────────┤
  │３  │新台幣十五萬七千六│與本案無關聯                            │
  │    │百元              │                                        │
  ├──┼─────────┼────────────────────┤
  │４  │許維佩郵政存簿    │與本案無關聯                            │
  ├──┼─────────┼────────────────────┤
  │５  │行動電話三支      │與本案無關聯                            │
  ├──┼─────────┼────────────────────┤
  │６  │ＳＩＭ卡三張      │與本案無關聯                            │
  └──┴─────────┴────────────────────┘
